【裁判字號】    96,易,2224
【裁判日期】    970530
【裁判案由】    公共危險
【裁判全文】
臺灣士林地方法院刑事判決              96年度易字第2224號
公  訴  人  臺灣士林地方法院檢察署檢察官
被      告  甲○○
上列被告因公共危險案件，經檢察官提起公訴（96年度偵字第51
00號），本院判決如下：
    主  文
甲○○犯阻塞集合住宅逃生通道致生危險罪，處有期徒刑柒月，
減為有期徒刑參月又拾伍日，如易科罰金，以新臺幣壹仟元折算
壹日。
    事  實
一、甲○○前承租臺北市士林區○○○路5 巷11號1 樓房屋經營
    體育補習班，明知所承租之上開房屋係屬集合住宅，且上址
    11號地下室為法定防空避難空間，竟基於阻塞逃生通道之單
    一犯意，自民國96年3 月27日某時起至同年4 月10日止，擅
    自將上址11號1 樓通往地下室之唯一逃生通道之鐵門關閉鎖
    上，使該集合住宅之住戶無法經由上開逃生通道通行至地下
    室法定防空避難空間，致生危險於該集合住宅全體住戶之生
    命、身體安全。
二、案經陳淑娟、蔡嘉佑、李美玉、陳冠甫、乙○○、許書璟、
    耿建綱、王全昌、劉因國告訴臺灣士林地方法院檢察署檢察
    官偵查起訴。
    理  由
壹、程序部分：
    按被告以外之人於審判外之言詞或書面陳述，除法律有規定
    者外，不得作為證據；又被告以外之人於審判外之陳述，雖
    不符合同法第159 條之1 至第159 條之4 之規定，但經當事
    人於審判程序同意作為證據，法院審酌該言詞陳述或書面陳
    述作成時之情況，認為適當者，亦得為證據。當事人、代理
    人或辯護人於法院調查證據時，知有第159 條第1 項不得為
    證據之情形，而未於言詞辯論終結前聲明異議者，視為有前
    項之同意，刑事訴訟法第159 條第1 項及第159 條之5 分別
    定有明文。查本判決所引用之證據，當事人於本院審判期日
    中均表示無意見而不予爭執，且迄言詞辯論終結前均未聲明
    異議，本院審酌上開證據資料，尚無違法不當及證明力明顯
    過低之瑕疵，亦認為以之作為證據應屬適當，故揆諸前開規
    定，爰逕依刑事訴訟法第159 條之5 規定，認前揭證據資料
    均例外有證據能力，合先敘明。
貳、實體部分：
一、訊據被告甲○○固不否認上址地下室為法定防空避難空間、
    其將1 樓通往地下室通道鐵門（下稱系爭鐵門）關閉之事實
    ，惟矢口否認有何公共危險犯行，辯稱：伊僅將系爭鐵門關
    上但未上鎖，因系爭鐵門本身之設計，導致門關上後自動上
    鎖；上開逃生通道並無人使用，上址之住戶不須經由該逃生
    通道往地下室逃生；伊將上址地下室作為經營體育補習班附
    設之游泳池使用，因不明人士在游泳池潑灑不明液體，伊基
    於安全考量，始將系爭鐵門關上云云。
二、經查，上揭事實業據證人即告訴人乙○○證稱：11號之地下
    室為法定防空避難室，由全體住戶共有，被告未經全體住戶
    同意，擅自使用該地下室作為補習班之游泳池；系爭鐵門為
    1 樓唯一通往地下室之通道，內側有把手可推開門，惟必須
    先進入被告之補習班，才能從內側推門；鐵門外側僅有1 個
    鑰匙孔，住戶從外側無法推開該鐵門，亦無該鐵門之鑰匙；
    地下室有1 道門可通往外面防火巷；系爭鐵門平日並未關閉
    ，伊於96年3 月27日發現該鐵門關上無法開啟，樓上住戶無
    法進入地下室，至同年4 月10日萬安演習時該鐵門仍關閉，
    之後未再下樓查看等語（偵查卷第29至31頁、本院卷第71
    、72頁），另檢察官於偵查中至現場履勘，履勘結果為：自
    9 號、11號大樓樓梯間前往地下室，左、右各有1 道鐵門，
    9 號地下室之鐵門已關閉上鎖，11號之鐵門雖開啟，惟前方
    有半人高之水泥牆，若該門關閉上鎖，將無從逃生或避難，
    現場並無其他逃生通道，有勘驗筆錄1 紙附卷可稽（偵查卷
    第24頁），復有土地、建物登記簿謄本1 份、現場照片8 幀
    在卷可佐（本院卷第25至35頁、第80頁、偵查卷第16、17、
    37、38頁），堪認上揭證人即告訴人乙○○之證述屬實，應
    可採信。
三、被告雖以前詞置辯，惟查：
(一)被告供稱：消防安全檢查人員曾提醒伊要保持系爭鐵門暢通
    ，故伊多年來並未將該鐵門關上；伊知道上址地下室為防空
    避難室，系爭鐵門只要關上，門鎖即會自動鎖上，無法從外
    側打開，須先從1 樓即伊經營之補習班進入地下1 樓，再從
    內側往外推才可開啟，住戶若未進入補習班，即無法開啟該
    鐵門；伊係96年3 月間將系爭鐵門關上，並未先經住戶同意
    ，亦未提供鑰匙予住戶等語（偵查卷第13、27、28、31頁、
    本院卷第64、70、73頁），自被告上開供述，可徵被告對於
    上開地下室為供大樓住戶防空避難使用，系爭鐵門應保持暢
    通，不得關閉阻塞，系爭鐵門只要關閉即會自動上鎖，其他
    住戶若非先經由被告之補習班，即無法開啟該鐵門亦無法進
    入地下室等情，實屬明知；且被告亦供承：其係為防止不明
    人士破壞游泳池，始關閉系爭鐵門云云，益證被告明知該鐵
    門關閉後，他人將無法進入地下室，其顯係蓄意關閉該鐵門
    ，藉以阻斷上址住戶通往地下防空避難室之逃生通道，故被
    告主觀上具有阻塞逃生通道之不法犯意，實至顯然。
(二)被告又辯稱：上址住戶不須經由該逃生通道前往地下室逃生
    云云。惟查，上開集合住宅為9 號、11號之雙併建築物，11
    號建物通往地下室之唯一通道為上開鐵門，9 號建物通往地
    下室之唯一通道則為被告搭築逾半人高之水泥牆阻斷出入，
    有上揭證人乙○○之證述、檢察官履勘筆錄、現場照片1 幀
    可參（偵查卷第39頁最下方照片），足徵上開通道為11號建
    物住戶前往地下室之唯一通道，11號建物之住戶非經由該通
    道，無法前往地下室；又按刑法第189 條之2 第1 項所定之
    「逃生通道」，係指發生天災人禍時為提供人們逃離現場之
    通行路線設施而言，而地下防空避難室本即供發生災禍避難
    逃生使用，非可囿於字義即謂乃僅供空襲防空使用（臺灣高
    等法院92年度上易字第1263號判決參照），且地下室尚可通
    往建物外之防火巷，業據證人乙○○證述在卷。從而，被告
    將系爭鐵門關閉鎖上，致上址住戶於遇災害事變時，無法開
    啟鐵門進入地下防空避難，進而無法經由地下室逃往外界，
    足生危險於上址住戶之安全。是被告所為自屬刑法第189 條
    之2 第1 項後段所定之阻塞集合住宅之逃生通道，致生危險
    於他人生命之情形，被告辯稱：樓上住戶不須往地下室逃生
    云云，殊無足採。
(三)綜上述，被告所辯，均無足取。本件被告犯行事證明確，洵
    堪認定，應依法論科。
四、核被告甲○○所為，係犯刑法第189 條之2 第1 項後段之阻
    塞集合住宅逃生通道致生危險罪。被告自96年3 月27日某時
    起至同年4 月10日止所為阻塞集合住宅逃生通道之犯行，係
    以一行為持續侵害同一社會法益，為一行為之繼續犯，屬單
    純一罪。爰審酌被告漠視公共安全之法律規範，擅自違法使
    用集合住宅之防空避難空間，甚為圖私利而阻塞逃生通道，
    罔顧他人生命身體安全，且犯後飾詞否認犯行，迄未與告訴
    人和解，犯後態度不佳，及其犯罪之動機、目的、手段等一
    切情狀，量處如主文所示之刑。又被告本件犯罪時間在96年
    4 月24日以前，符合中華民國96年罪犯減刑條例之減刑條件
    ，爰依該條例第2 條第1 項第3 款規定，減其宣告刑2 分之
    1 如主文所示，並諭知易科罰金之折算標準。
據上論斷，應依刑事訴訟法第299 條第1 項前段，刑法第189 條
之2 第1 項後段、第41條第1 項前段，刑法施行法第1 條之1 第
1 項、第2 項但書，中華民國九十六年罪犯減刑條例第2 條第1
項第3 款、第7 條、第9 條，判決如主文。
本案經檢察官湯偉祥到庭執行職務。
中    華    民    國    97    年    5     月    30    日
                  刑事第三庭法  官  陳美彤
以上正本證明與原本無異。
如不服本判決，應於收受送達後10日內向本院提出上訴書狀，其
未敘述上訴理由者，應於上訴期間屆滿後20日內向本院補提理由
書狀（均須按他造當事人之人數附繕本）。
                            書記官  賴麗容
中    華    民    國    97    年    5     月    30    日
附錄本判決論罪法條全文
中華民國刑法第189 條之2第1項
阻塞戲院、商場、餐廳、旅店或其他公眾得出入之場所或公共場
所之逃生通道，致生危險於他人生命、身體或健康者，處3 年以
下有期徒刑。阻塞集合住宅或共同使用大廈之逃生通道，致生危
險於他人生命、身體或健康者，亦同。


司法院資訊處製作；財團法人民間司法改革基金會備份。
